ACORDAO-COMPLETO-2519639

ACÓRDÃO 4457/2022 ATA 29/2022 - SEGUNDA CÂMARA

VISTOS, relatados e discutidos estes autos de aposentadoria, em que se examinam, nesta fase processual, pedidos de reexame interpostos por Francisco Lucio Marinho e Maria Emilia Lamego Silva Flores contra o Acórdão 2999/2021-TCU-Segunda Câmara, de relatoria do Ministro Aroldo Cedraz,
ACORDAM os Ministros do Tribunal de Contas da União, reunidos em Sessão da Segunda Câmara, ante as razões expostas pelo Relator e com fulcro no art. 48, c/c os arts. 32 e 33, da Lei 8.443/1992, em: 
9.1. conhecer do pedido de reexame interposto por Francisco Lucio Marinho e, no mérito, negar-lhe provimento;
9.2. conhecer do pedido de reexame interposto por Maria Emilia Lamego Silva Flores para, no mérito, dar-lhe provimento parcial, de forma a excluir do subitem 9.3.1 do Acórdão 2999/2021-TCU-Segunda Câmara o nome da recorrente;
9.3. determinar ao órgão de origem a observância da modulação dos efeitos do RE 638.115/CE, quanto ao quinto incorporado por Maria Emília Lamego Silva; e
9.4. dar ciência desta deliberação aos recorrentes e ao Tribunal Regional Federal da 1ª Região.

Pedidos de reexame interpostos por Francisco Lucio Marinho e Maria Emilia Lamego Silva Flores contra o Acórdão 2.999/2021-TCU-2ª Câmara, de relatoria do Ministro Aroldo Cedraz.

Segunda Câmara

Tribunal Regional Federal da 1ª Região.

3. Interessados/Responsáveis/Recorrentes:
3.1. Interessados: Francisco Lucio Marinho (XXX.269.246-XX); Maria Emilia Lamego Silva Flores (XXX.901.505-XX); e Marina Aparecida da Luz Silva (XXX.146.701-XX).
3.2. Recorrentes: Francisco Lucio Marinho (XXX.269.246-XX); e Maria Emilia Lamego Silva Flores (XXX.901.505-XX).

13.1. Ministros presentes: Bruno Dantas (Presidente), Augusto Nardes (Relator), Aroldo Cedraz e Antonio Anastasia.
13.2. Ministros-Substitutos presentes: Marcos Bemquerer Costa e André Luís de Carvalho.

AUGUSTO NARDES

Ministro Aroldo Cedraz.

Transcrevo como parte integrante deste relatório e com os ajustes de forma que julgo pertinentes, a instrução de peça 54 elaborada no âmbito da Secretaria de Recursos (Serur) , cujo encaminhamento teve a anuência do dirigente daquela unidade (peça 55) :
"INTRODUÇÃO
1. Trata-se de pedidos de reexame interpostos pelos Srs. Francisco Lucio Marinho e Maria Emilia Lamego Silva Flores (peças 16 e 33) , contra o Acórdão 2999/2021-TCU-Segunda Câmara (peça 10) , que teve como relator o Excelentíssimo Senhor Ministro Aroldo Cedraz.
1.1. A deliberação recorrida apresenta o seguinte teor:
VISTOS, relatados e discutidos estes autos de concessão de aposentadoria de servidores do Tribunal Regional Federal da 1ª Região, submetido, para fins de registro, à apreciação do Tribunal de Contas da União;
ACORDAM os Ministros do Tribunal de Contas da União, reunidos em Sessão da Segunda Câmara, diante das razões expostas pelo Relator, fundamento nos arts. 71, inciso III, da Constituição Federal; 1º, inciso V, e 39, inciso II, da Lei nº 8.443/1992; 260, § 1º, do Regimento Interno/TCU; c/c o art. 19, inciso II, da IN TCU 78/2018, em:
9.1. considerar ilegais e recusar registro dos atos de aposentadoria de Francisco Lucio Marinho, Marina Aparecida da Luz Silva e Maria Emilia Lamego Silva Flores do quadro de pessoal do Tribunal Regional Federal da 1ª Região;
9.2. dispensar o ressarcimento das quantias indevidamente recebidas de boa-fé, consoante o disposto no Enunciado nº 106 da Súmula de Jurisprudência deste Tribunal;
9.3. determinar ao órgão/entidade Tribunal Regional Federal da 1ª Região que: 
9.3.1. emita novo ato, livre das irregularidades ora apontadas, em substituição ao ato de Aposentadoria de Francisco Lucio Marinho, Marina Aparecida da Luz Silva e Maria Emilia Lamego Silva Flores, submetendo-os à nova apreciação por este Tribunal;
9.3.2. no prazo de 30 (trinta) dias, contados da ciência da decisão, envie a este Tribunal documentos comprobatórios de que os interessados cujos atos foram impugnados estão cientes do julgamento deste Tribunal;
9.3.3. promova a exclusão, no prazo 15 (quinze) dias, contados a partir da ciência desta deliberação, sujeitando-se a autoridade administrativa omissa à responsabilidade solidária, das rubricas apontadas em face de manifesta ilegalidade, uma vez que os seus pagamentos não encontram respaldo na jurisprudência deste Tribunal;
9.3.4. dê ciência, no prazo de 15 (quinze) dias, contados da notificação, do inteiro teor desta deliberação aos interessados, alertando-os de que o efeito suspensivo proveniente da interposição de eventuais recursos junto ao TCU não os exime da devolução dos valores percebidos indevidamente, caso o recurso não seja provido.
HISTÓRICO 
2. O ex-servidor Francisco Lúcio Marinho ocupou em atividade o cargo de Analista Judiciário, especialidade Execução de Mandatos (Oficial de Justiça Avaliador) e, em seu ato de aposentadoria, consta a incorporação de quintos de FC-5, função exercida pela interessados no TRF da 1ª Região, exclusivamente na atribuição de execução de mandatos. No referido ato, consta, também dos proventos, a Gratificação de Atividade Externa, criada pela Lei 11.416/2006, exclusivamente para os Analistas Judiciários da especialidade Execução de Mandatos. Assim, há ilegalidade, em razão de se ter identificado que o interessado percebe a gratificação de atividade externa, cumulada com vantagem decorrente da incorporação de quintos, pelo exercício de função inerente às atribuições do cargo efetivo.
2.1. Verifica-se, na linha do que restou decidido no Acórdão 2784/2016-TCU-Plenário, cujo voto condutor foi relatado pelo Exmo. Ministro Benjamin Zymler, que a FC-5 exercida pelo ex-servidor não possuía natureza de função de confiança, pois era paga a todos os ocupantes do cargo efetivo de Analista Judiciário, especialidade Oficial de Justiça Avaliador. 
2.2. Assim, a 'investidura' na função não dependia de escolha da autoridade, ou seja, não dependia do quesito confiança, inerente a todos os ocupantes de função comissionada. Destarte, a despeito do nomen iuris, claro está que se tratava de verdadeira gratificação paga em razão do exercício das atribuições típicas do cargo (execução de mandatos) .
2.3. O fato, portanto, é que essa vantagem não possui natureza de função (pois era paga indistintamente a todos os Oficiais de Justiça no TRF da 1ª Região) e, assim, não teria o condão de gerar a incorporação de quintos.
2.4. A Sra. Maria Emília Lamego Silva Flores incorporou quintos no período entre 8/4/1998 e 4/9/2001, o que vai de encontro ao decidido pelo STF no RE 638.115/CE e motivou o julgamento pela ilegalidade de sua concessão de aposentadoria. 
ADMISSIBILIDADE
3. Reiteram-se os exames de admissibilidade realizados pelo Sar/Serur (peças 40 e 41) , que opinou pelo conhecimento dos recursos, nos termos do artigo 48 da Lei 8.443/1992, c/c os artigos 285 e 286, parágrafo único, do RI/TCU, suspendendo-se os efeitos dos subitens 9.1, 9.3, 9.3.1 e 9.3.3 do Acórdão 2999/2021-TCU-Segunda Câmara, em relação aos recorrentes. O Excelentíssimo Senhor Ministro João Augusto Ribeiro Nardes, mediante despacho de peça 45, concordou com esta unidade técnica. 
EXAME DE MÉRITO
4. Delimitação
Constitui objeto do presente recurso definir se:
I - no que tange à aposentadoria de Francisco Lúcio Marinho:
a) houve a incidência da decadência;
b) a função de execução de mandados tem natureza jurídica de função de confiança;
c) é legal a acumulação de quintos com a GAE;
d) houve violação aos princípios da irredutibilidade de vencimentos e do caráter contributivo das parcelas impugnadas;
e) é pertinente a modulação dos efeitos do acórdão ora recorrido;
f) houve violação aos princípios da segurança jurídica e da vedação de interpretação retroativa;
g) os precedentes na justiça federal vinculam esta Corte de Contas;
II - no que tange à aposentadoria de Maria Emília Lamego Silva Flores:
a) houve a incidência da decadência;
b) houve violação ao princípio da irredutibilidade dos vencimentos; 
c) não se observou a modulação dos efeitos decorrentes da apreciação dos embargos declaratórios opostos ao RE 638.115/CE, no STF.
DOS ARGUMENTOS APRESENTADOS PELO SR. FRANCISCO LÚCIO MARINHO
5. Da decadência
5.1. O recorrente aduz ter havido a incidência da decadência, com base nos seguintes argumentos:
5.2. No presente caso, tanto os quintos incorporados, transformados em VPNI, quanto a GAE, são pagos, cumulativamente, há mais de 10 (dez) anos, de forma contínua e ininterrupta. Logo, mesmo uma análise superficial torna evidente que transcorreu o prazo decadencial previsto no parágrafo primeiro do artigo 54 da Lei 9.784/1999.
Análise:
5.3. Quanto à decadência administrativa, essa só é configurada quando o processo não é julgado após 5 anos contados de sua chegada ao TCU. 
5.4. Pacificando de vez o tema, o STF fixou a seguinte tese de repercussão geral (tema 445) , no bojo no RE 636.553, de relatoria do Min. Gilmar Mendes:
Em atenção aos princípios da segurança jurídica e da confiança legítima, os Tribunais de Contas estão sujeitos ao prazo de 5 anos para o julgamento da legalidade do ato de concessão inicial de aposentadoria, reforma ou pensão, a contar da chegada do processo à respectiva Corte de Contas. 
5.5. Assim, como o ato em reexame foi enviado ao TCU apenas em 23/7/2020 (peça 3) e apreciado na Sessão da Segunda Câmara de 2/3/2021 (peça 10) , não há que se falar em decadência administrativa, nem em prescrição quinquenal, nem em obrigatoriedade de oitiva prévia do interessado.
5.6. Assim, propõe-se a rejeição dos argumentos apresentados pelo recorrente.
6. Da função de execução de mandados
6.1. O recorrente aduz que a função de execução de mandados tem natureza jurídica de função de confiança, com base nos seguintes argumentos:
6.2. A GRG e a subsequente função comissionada de executante de mandados (ambas funções de confiança) não eram devidas automaticamente aos oficiais de justiça, sendo necessária a designação formal (para apenas alguns) , com encargos adicionais e diferenciações entre os tribunais.
6.3. Diversamente do aduzido pela Corte de Contas, portanto, a retribuição discutida guardava, sim, o necessário elemento da fidúcia, que não lhe conferia o caráter geral e abstrato.
6.4. Ao contrário do que afirma o Acórdão 2784/2016-TCU-Plenário, apenas alguns oficiais de justiça eram designados para a função de Executante de Mandados. Além disso, esta parcela não se dirigia ao exercício das atribuições efetivas do cargo, mas estabelecia encargos adicionais.
6.5. Conclui-se, dessa forma, que a função de Executante de Mandados sempre denotou natureza jurídica de função de confiança, foi equiparada à função de direção, chefia e assessoramento pela Resolução 128/94, do CJF, e, a partir da Lei 9.421/96, ficou integrada ao Quadro de Pessoal das Funções Comissionadas do Poder Judiciário, compreendendo funções de direção, chefia e assessoramento.
Análise:
6.6. Assim dispôs o Ato Regulamentar 641/87 do Conselho da Justiça Federal (CJF) :
'Art. 3º As designações para as funções a que se referem os artigos 1º e 2º far-se-ão por atos do Diretor do Foro da respectiva Seção Judiciária, após a indicação do Juiz Federal a que estiverem subordinados os servidores, observando-se os seguintes critérios:
 (...) 
V - as funções de Executantes de Mandados são exclusivas dos Oficiais de Justiça Avaliadores no efetivo exercício das atribuições inerentes e próprias do cargo'.
6.7. O recorrente aduz que o termo 'exclusivas' não permite inferir que as funções de Executantes de Mandados fossem conferidas 'indistintamente' a todos os oficiais de justiça. 
6.8. Para o deslinde da presente questão, é de mister perquirir se a função de executante de mandado tem, em seu exercício, atribuições que ensejem a fidúcia de uma autoridade superior.
6.9. Sobre o tema, vem à balha o disposto no art. 4º, § 1º, da Lei 11.416/2006, com a redação dada pela Lei 12.774/2012:
§ 1º Os ocupantes do cargo de Analista Judiciário - área judiciária cujas atribuições estejam relacionadas com a execução de mandados e atos processuais de natureza externa, na forma estabelecida pela legislação processual civil, penal, trabalhista e demais leis especiais, serão enquadrados na especialidade de Oficial de Justiça Avaliador Federal. (Redação dada pela Lei nº 12.774, de 2012) 
6.10. Assim, é de clareza solar que a atividade de execução de mandados e atos processuais de natureza externa não têm, em sua essência, a necessidade de um plus, de uma fidúcia de uma autoridade superior, eis que, nos termos do dispositivo supra, os titulares do cargo efetivo de analista judiciário poderiam ser enquadrados na especialidade de Oficial de Justiça Avaliador Federal, desde que tivessem atribuições relacionadas com tal atividade.
6.11. De outro giro, traz-se à colação a doutrina de Carlos Maximiliano:
Consideram-se excepcionais as disposições que asseguram privilégio, palavra este de significados vários no terreno jurídico. Abrange: a) o direito exclusivo de explorar serviço de utilidade pública, isto é, o fornecimento de água, luz, transporte fluvial ou urbano etc.; b) o gozo e a exploração de propriedades e riquezas do Estado; franquias, benefícios e outras vantagens especiais concedidas a indivíduos ou corporações; c) preferências e primazias asseguradas, quer a credores, quer a possuidores de boa-fé, autores de benfeitorias e outros, pelo Código Civil, Lei das Falências e diversas mais.
Nos dois primeiros casos, a e b, em que o poder público é o outorgante, a exegese, embora estrita, não pode ser de tal modo limitadora que torne a concessão inoperativa, ou a obra irrealizável. Entretanto, o monopólio deve ser plenamente provado, não se presume; e nos casos duvidosos, quando aplicados os processos de hermenêutica, a verdade não ressalta nítida, interpreta-se o instrumento de outorga oficial contra o beneficiado e a favor do Governo e do público.
 (...) 
Parece oportuna a generalização da regra exposta acerca de determinadas espécies de preceitos, esclarecer como se entende e aplica uma norma excepcional. É de Direito estrito; reduz-se à hipótese expressa: na dúvida, segue-se a regra geral. Eis porque se diz que a exceção confirma a regra nos casos não excetuados (grifos acrescidos) (in hermenêutica e aplicação do direito. 15ª Ed., Rio de Janeiro: Forense, 1995, p. 232 e 234) .
6.12. Posta assim a questão, entende-se que as disposições que assegurem a incorporação de quintos são disposições excepcionais. Daí que, em havendo dúvida sobre a natureza jurídica de determinada função (se de confiança ou não) , deve-se interpretar contra o beneficiado, e, por via de consequência, entende-se que a função de 'executante de mandados' não é uma função de confiança.
6.13. Nesse sentir, entende-se que as funções de Executantes de Mandados são indistintamente atribuídas aos Oficiais de Justiça Avaliadores no efetivo exercício das atribuições inerentes e próprias do cargo.
6.14. Nessa toada, não se pode relegar ao oblívio as considerações do Excelentíssimo Senhor Ministro Benjamin Zymler, por ocasião da apreciação do TC Processo 046.575/2020-0 (Acórdão 1738/2021-TCU-Primeira Câmara) :
10.  No tocante ao sr. (...) , tem-se que o interessado era ocupante do cargo de analista judiciário, especialidade oficial de justiça avaliador, no qual incorporou 'quintos' da Função Comissionada de Execução de Mandados (FC-5) . Tais 'quintos', a partir de 1994, integraram a base de cálculo da média das remunerações de contribuição do inativo, aposentado compulsoriamente, por idade, em 2009. 
11.  Ocorre que a vantagem, desde sua origem, sempre foi inerente ao cargo efetivo do servidor, não podendo, exatamente por isso, dar ensejo à 'incorporação' de 'quintos'. Eis o dispositivo que a instituiu:
 Ato Regulamentar 641/1987, do Conselho da Justiça Federal
'Art. 3º As designações para as funções a que se referem os artigos 1º e 2º far-se-ão por atos do Diretor do Foro da respectiva Seção Judiciária, após a indicação do Juiz Federal a que estiverem subordinados os servidores, observando-se os seguintes critérios:
............................................................................................................................................
V - as funções de Executantes de Mandados são exclusivas dos Oficiais de Justiça Avaliadores no efetivo exercício das atribuições inerentes e próprias do cargo'.
12.  Sobre a matéria, o Plenário desta Corte, por meio do Acórdão 2.784/2016, de minha relatoria, esposou o seguinte entendimento:
'5. (...) verifico que consta dos atos daqueles que se inativaram no cargo de Analista Judiciário, especialidade Oficial de Justiça Avaliador, o pagamento da vantagem dos quintos, decorrentes da função comissionada FC-5, que teve origem na Gratificação de Representação de Gabinete instituída por meio de normativos internos.
6. Ocorre que tanto a GRG quanto a FC-5 não possuía natureza de função de confiança, pois era paga a todos os ocupantes do cargo efetivo de Analista Judiciário, especialidade Oficial de Justiça Avaliador. Logo, a 'investidura' na função não dependia de escolha da autoridade, do quesito confiança, inerente a todos os ocupantes de função comissionada. Tampouco poderiam seus ocupantes ser demitidos ad nutum. Assim, a despeito do nomen iuris, claro está que se tratava de verdadeira gratificação paga em razão do exercício das atribuições típicas do cargo (execução de mandados) e criada por normativos internos do TRF da 2ª Região. 
7. Posteriormente, quando do advento da Lei 9.421/1996, a GRG paga aos Oficiais de Justiça foi transformada em FC-5. 
8. Embora a própria criação dessa gratificação, por meio de ato administrativo, pudesse ser examinada sob o aspecto da legalidade, o fato é que essa vantagem não possui natureza de função (pois paga indistintamente a todos os Oficiais de Justiça) e, portanto, não teria o condão de gerar a incorporação de quintos. 
9. Nessa linha, cumpre mencionar o Acórdão 1473/2009-TCU-Segunda Câmara (relator Ministro José Jorge) , no qual se considerou ilegal o pagamento de gratificação de representação oriunda de 'função' atribuída a Consultor Legislativo do Senado. O relator acolheu o entendimento do então titular da Sefip, assim vazado: 
'À luz dessas definições, parece-nos fora de dúvida que a gratificação de representação paga aos Consultores Legislativos - a exemplo do que já se verificava, a despeito de sua designação oficial, com a anterior 'função comissionada' que lhe deu origem - não se confunde com as funções de confiança, as funções gratificadas ou, muito menos, com os cargos em comissão.
De fato, a gratificação de representação não se encontra associada ao desempenho de encargos especiais atribuídos a apenas uma parte dos Consultores; também não depende da relação de confiança entre o beneficiário e a autoridade responsável pela nomeação; não é transitória e nem pode ser suprimida discricionariamente da remuneração dos servidores. Antes, a gratificação de representação tipifica uma vantagem inerente ao cargo efetivo de Consultor Legislativo, de sorte que o requisito essencial para sua percepção é precisamente a investidura no cargo.
............................................................................................................................................
De outra parte, como corolário, não é demais salientar que, tratando-se de vantagem própria do cargo efetivo, a gratificação de representação, assim como a função comissionada que a precedeu, em hipótese alguma poderia dar ensejo à incorporação de quintos.
Com efeito, afora o quanto estabelecido no art. 50 da Lei nº 8.112/90, tem-se que o instituto da incorporação de funções, enquanto existente, tinha por objetivo precípuo proporcionar estabilidade financeira àqueles servidores que, investidos por longo período em funções comissionadas, viam-se permanentemente sujeitos a drástica redução no padrão de seus vencimentos, em face do caráter transitório dessas funções, o que poderia, inclusive, comprometer sua independência e exação no exercício de suas atribuições. Tal, como visto, jamais foi o caso da gratificação de representação ou da função comissionada conferida aos Consultores Legislativos, que, por constituir vantagem intrinsecamente vinculada ao cargo efetivo, sempre teve, por definição, caráter permanente.'
10. Ademais, não se deve olvidar que o art. 16 da Lei 11.416/2006, que instituiu a Gratificação de Atividade Externa (GAE) , devida exclusivamente ao Oficial de Justiça Avaliador, vedou a percepção dessa gratificação para os servidores designados para o exercício de função comissionada e para os ocupantes de cargo em comissão:
'Art. 16.  Fica instituída a Gratificação de Atividade Externa - GAE, devida exclusivamente aos ocupantes do cargo de Analista Judiciário referidos no § 1º do art. 4º desta Lei.
§ 1º A gratificação de que trata este artigo corresponde a 35% (trinta e cinco por cento) do vencimento básico do servidor.
§ 2º É vedada a percepção da gratificação prevista neste artigo pelo servidor designado para o exercício de função comissionada ou nomeado para cargo em comissão.' 
11. Ora, se a GAE não é devida ao servidor ativo que exerce função ou cargo em comissão, não é possível concedê-la ao inativo que se aposenta com as vantagens previstas no do art. 193 da Lei 8.112/1990, sob pena de conferir tratamento mais vantajoso ao inativo que ao ativo. Ou bem o inativo carreia para sua aposentadoria as vantagens inerentes ao cargo comissionado ou percebe a gratificação criada para remunerar o Oficial de Justiça pelo desempenho exclusivo das atribuições típicas de seu cargo. 
12. Nesse ponto, deve-se registrar que os atos de alteração de fundamento legal emitidos pelo TRF da 2ª Região excluíram, de forma acertada, a parcela 'opção' para tornar viável o pagamento da GAE (vide, por exemplo, ato de peça 5) .
13. Quando, porém, se verifica que a função de confiança exercida na atividade era, de fato, gratificação inerente ao cargo efetivo ocupado pelo servidor, o pagamento de 'quintos', além de carecer de sustentação legal, constitui verdadeiro bis in idem, pois cria situação na qual se remunera duplamente o servidor sob o mesmo fundamento: exercício das atribuições de Oficial de Justiça. Diversa é a conclusão quando se verifica que os 'quintos' tiveram origem no exercício de outras funções, não relacionadas às atribuições de Oficial de Justiça. Nessa situação, constitui vantagem paga a qualquer ocupante de cargo efetivo que tenha exercido no passado, no prazo estipulado em lei, cargo comissionado/função de confiança.
14. De igual forma, não se pode admitir o pagamento da parcela 'opção', seja ela decorrente ou não da FC-5 atribuída aos Oficiais de Justiça, ao inativo que percebe a GAE, em razão da vedação expressa contida no § 2º do art. 16 da Lei 11.416/2006, ainda que a mencionada parcela tenha origem em outra função de confiança e decorra da exata aplicação do art. 193 da Lei 8.112/1990. 
15. Do contrário, estar-se-ia conferindo tratamento mais vantajoso ao servidor inativo que ao ativo, o que não parece razoável, por contrariar o objetivo do § 2º do art. 16 da Lei 11.416/2006, que consiste não apenas em remunerar o Oficial de Justiça pelo desempenho de suas atribuições, senão também estimulá-lo a se manter na atividade para a qual foi admitido.
16. Sendo assim, até mesmo o servidor que tenha a seu favor ato de aposentadoria já registrado há mais de cinco anos, do qual constou a incorporação de 'quintos' e/ou o pagamento da 'opção', perde o direito a essas parcelas se optar por receber a GAE.'
6.15. Destarte, considerando que os quintos de FC 5 constantes dos proventos da recorrente são decorrentes do exercício da atribuição de executante de mandados, é de se propor a mantença da ilegalidade do ato de aposentadoria da interessada.
6.16. Nessa ordem de ideias, opina-se pela rejeição dos argumentos apresentados pelo recorrente.
7. Da Cumulação da VPNI (quintos de FC-5) com a GAE
7.1. O recorrente defende a cumulação de quintos de FC-5 com a GAE, com base nos seguintes argumentos:
7.2. A Lei 11.416/2006 criou a Gratificação de Atividade Externa - GAE, devida a todos os Oficiais de Justiça que estiverem no efetivo exercício de suas funções. Portanto, essa sim se constitui como uma parcela remuneratória própria do cargo efetivo de Analista Judiciário, especialidade Oficial de Justiça Avaliador Federal, vez que independe de qualquer designação e compõe a estrutura remuneratória do cargo efetivo.
7.3. Dessa forma, a Lei 11.416/2006 instituiu a Gratificação de Atividade Externa, como vantagem integrante da estrutura remuneratória do cargo de provimento efetivo de Oficial de Justiça Avaliador Federal, sem natureza de função comissionada, vez que - diferentemente da GRG e da FC - independe de qualquer juízo de discricionariedade na sua concessão.
7.4. Desse modo, em razão da entrada em vigor da Lei 11.416/2006, em 15 de dezembro de 2007, os Oficiais de Justiça passaram a fazer jus à Gratificação de Atividade Externa, sendo esta implementada também na remuneração dos servidores que possuíam VPNI oriunda de quintos incorporados.
7.5. Nesse sentido, a legislação em vigor desde a instituição da GAE afirmou a sua compatibilidade com as demais parcelas remuneratórias já incorporadas. Entre a GAE e qualquer VPNI é impossível a existência de bis in idem, seja porque é posicionamento pacificado na jurisprudência que a VPNI não guarda conexão com a parcela que lhe deu origem, seja porque a incorporação se deu sobre GRG e FC em função de confiança de executante de mandados, diversa da GAE. O equívoco da Corte de Contas contraria a consolidação da interpretação judicial a respeito.
Análise:
7.6. É despicienda a análise da presente questão, uma vez que foram apresentados argumentos robustos no sentido da impossibilidade da incorporação de quintos de FC-5, inerentes à atribuição de execução de mandados, pelo recorrente.
8. Da irredutibilidade dos vencimentos e do caráter contributivo
8.1. O recorrente aduz que teria havido violação ao princípio da irredutibilidade de vencimentos e ao caráter contributivo, com base nos seguintes argumentos:
8.2. O inciso XV do art. 37 da Constituição da República dispõe sobre o direito de irredutibilidade dos vencimentos dos servidores públicos.
8.3. Se houve a incidência de contribuição previdenciária sobre ambas as parcelas, deve haver a incorporação aos proventos de aposentadoria, devido ao caráter contributivo do regime previdenciário. Bem por isso que a não incidência da contribuição previdenciária sobre verbas não incorporáveis aos proventos se dá devido ao caráter contributivo do sistema previdenciário, já que se faz necessária a contraprestação efetiva ou potencial.
Análise:
8.3. No que tange ao argumento da violação ao princípio da irredutibilidade dos proventos, destaca-se que, de acordo com o e. STF, não há óbice à redução de proventos caso alguma parcela/vantagem esteja sendo paga ao arrepio da lei, nos termos do entendimento proferido no âmbito do MS 25.552, de relatoria da Ministra Cármen Lúcia, verbis: 
EMENTA: MANDADO DE SEGURANÇA. ATO DO TRIBUNAL DE CONTAS DA UNIÃO. APOSENTADORIA DE MAGISTRADO. [...]. DECADÊNCIA ADMINISTRATIVA E OFENSA AO PRINCÍPIO DA IRREDUTIBILIDADE DE SALÁRIOS NÃO CONFIGURADAS. [...]3. O Supremo Tribunal Federal pacificou entendimento de que, sendo a aposentadoria ato complexo, que só se aperfeiçoa com o registro no Tribunal de Contas da União, o prazo decadencial da Lei n. 9.784/99 tem início a partir de sua publicação. Aposentadoria do Impetrante não registrada: inocorrência da decadência administrativa. 4. A redução de proventos de aposentadoria, quando concedida em desacordo com a lei, não ofende o princípio da irredutibilidade de vencimentos. Precedentes. 5. Segurança denegada.
8.5. No que tange à incidência da contribuição previdenciária sobre as parcelas impugnadas, observa-se que, se determinada parcela está sendo paga ao arrepio do ordenamento jurídico, não é o fato de incidir contribuição previdenciária sobre essa parcela que a transmudará de ilegal para legal.
8.6. Nesse sentir, não há como se acolher o argumento apresentado pelo recorrente.
9. Da modulação dos efeitos
9.1. O recorrente aduz que, em respeito à segurança jurídica, o Eg. STF modulou os efeitos da decisão do RE 638.115 (Tema 395) , para resguardar as decisões administrativas já consolidadas e o pagamento da vantagem até que haja sua incorporação por reajustes futuros e ressalvar os pagamentos anteriores, decorrentes de decisão administrativa.
9.2. Por isso, em caráter sucessivo, caso não seja acolhida a tese anterior, requer que seja aplicada a modulação de efeitos determinada pelo STF, para garantir a percepção da vantagem até que seu montante seja incorporado por reajustes remuneratórios posteriores.
Análise:
9.3. Não se tem notícia de que a questão da incorporação irregular de quintos de função - esta paga indistintamente a todos os ocupantes do cargo de analista judiciário, especialidade oficial de justiça avaliador federal -, tenha sido controvertida neste Tribunal, a ponto de justificar uma modulação dos efeitos do acórdão ora recorrido, tal como ocorreu com os quintos decorrentes do exercício de funções comissionadas, no período compreendido entre 8/4/1998 e 4/9/2001.
9.4. Demais disso, o mérito deste processo não diz respeito ao que foi decidido no RE 638.115 (Tema 395) , pelo Pretório Excelso.
9.5. Nesse sentir, opina-se pela rejeição dos argumentos apresentados pelo recorrente.
10. Da segurança jurídica e da vedação de entendimento retroativo
10.1. O recorrente aduz violação ao princípio da segurança jurídica e da vedação de entendimento retroativo, com base nos seguintes argumentos:
10.2. A Administração viola o princípio da segurança jurídica das relações ao pretender desconstituir situação que perdura há mais de cinco anos, suprimindo parcelas incorporadas à remuneração da servidora.
10.3. Para além do que já foi considerado, essas parcelas alimentares que vêm sendo percebidas e consumidas de boa-fé não podem ser suprimidas também sob pena de se violar a proibição de aplicação retroativa de novo entendimento administrativo, uma vez que, mesmo sedimentado o reconhecimento administrativo do direito, a Administração pretende aplicar seu novo posicionamento para modificar situação consolidada, consoante o comando do inciso XIII do parágrafo único do artigo 2º da Lei nº 9.784, de 1999.
Análise:
10.4. Sobre o princípio da segurança jurídica, cabe lembrar que a sedimentada jurisprudência da Suprema Corte é no sentido de classificar como ato complexo a concessão de aposentadoria, reforma ou pensão, consoante os seguintes julgados (RMS 3881/SP, MS 19875/DF, RE 195861/ES e MS 23665/DF) .
10.5. Assim, sendo o ato de aposentadoria complexo, este somente passa a estar plenamente formado (perfeito) , válido (aferição da legalidade com reflexo de definitividade perante a Administração) e eficaz (plenamente oponível a terceiros, deixando de apresentar executoriedade provisória) quando recebe o registro pela Corte de Contas. Tal entendimento decorre do disposto no inciso III do art. 71 da Constituição Federal, que estabelece que compete ao Tribunal de Contas da União apreciar, para fins de registro, a legalidade dos atos de admissão, assim como a concessão de aposentadoria, reforma ou pensão.
10.6. Nessa perspectiva, impõe-se reconhecer que referido ato possui natureza precária (cf., e.g., Acórdão 2482/2007-TCU-Primeira Câmara, Relator Augusto Nardes) , razão pela qual, até que haja o efetivo julgamento e o consequente registro pela Corte de Contas, não há que se falar em ato jurídico perfeito, tendo em vista a ausência de aperfeiçoamento e definitividade do ato.
10.7. A propósito do tema, colaciona-se entendimento esposado pela Corte Constitucional ao decidir no âmbito do RE-195.861/ES:
APOSENTADORIA - ATO ADMINISTRATIVO DO CONSELHO DA MAGISTRATURA - NATUREZA - COISA JULGADA ADMINISTRATIVA - INEXISTÊNCIA. O ato de aposentadoria exsurge complexo, somente se aperfeiçoando com o registro perante a Corte de Contas. Insubsistência da decisão judicial na qual assentada, como óbice ao exame da legalidade, a coisa julgada administrativa. 
10.8. No caso em apreço, não houve o respectivo registro em razão da constatação de ilegalidade no ato, o que afasta, por si só, a presunção de legitimidade do ato administrativo que concedeu o benefício ao recorrente, não havendo, assim, que se falar em violação da segurança jurídica ou de proteção da confiança. 
10.9. Quanto à boa-fé do recorrente, tenha-se presente que foi considerada ao se dispensar a devolução dos valores indevidamente recebidos, nos termos do acórdão recorrido.
10.11. É sobremodo importante ressaltar que este Tribunal tem o poder/dever de apreciar, para fins de registro, os atos de pensão civil na esfera federal, nos termos do art. 71 da Lei Maior. Esta prerrogativa não pode ser infirmada pela sobreposição dos princípios da razoável duração do processo e da eficiência na Administração Pública.
10.12. No que tange ao art. 2º, parágrafo único, XIII, da Lei 9.784/1999, o qual veda a aplicação retroativa de nova interpretação, é de se ter presente que o TCU dispõe de Lei Orgânica e Regimento Interno, sendo que a Lei do Processo Administrativo pode ser aplicada naquilo que for compatível com o regramento próprio desta Corte de Contas.
10.13.  Nessa senda, é de se ressaltar que o art. 260, § 2º, do Regimento Interno deste Tribunal assim dispõe:
§ 2º O acórdão que considerar legal o ato e determinar o seu registro não faz coisa julgada administrativa e poderá ser revisto de ofício pelo Tribunal, com a oitiva do Ministério Público e do beneficiário do ato, dentro do prazo de cinco anos da apreciação, se verificado que o ato viola a ordem jurídica, ou a qualquer tempo, no caso de comprovada má-fé.
10.14. Nesse quadro, o argumento de que teria havido violação ao princípio da vedação de aplicação retroativa de nova interpretação deve ser rechaçado por três razões:
i) não há direito adquirido à exegese;
ii) não houve o registro do ato de aposentadoria do interessado, de tal arte a não se aplicar a máxima de que a 'modificação posterior de jurisprudência não alcançaria as situações consolidadas à luz de critério interpretativo anterior'. Isto porque poder-se-ia falar em situação consolidada apenas quando o ato de concessão recebe o registro do TCU, por ser ato complexo;
iii) o acórdão que julgar legal o ato de aposentadoria e determinar o seu registro não faz coisa julgada administrativa, nos termos do § 2º do art. 260 do Regimento Interno deste Tribunal.
10.15. Nessa direção, rememora-se a decisão exarada pelo Plenário do STF, no MS 26.196, de Relatoria do Ministro Ayres Brito (Ata 1/2011, DJE 20, de 18/11/2010) , no sentido de que 'O que regula os proventos da inatividade é a lei (e não sua interpretação) vigente ao tempo em que o servidor preencheu os requisitos para a respectiva aposentadoria (Súmula 359/STF) . Somente a lei pode conceder vantagens a servidores públicos (...) '.
10.16. Naquela assentada, a Suprema Corte deixou assente, também, que 'Inexiste direito adquirido com fundamento em antiga e superada interpretação da lei', bem assim afastou o princípio da segurança em caso semelhante ao ora apreciado, em que o registro do ato não foi autorizado pelo TCU e a antiga jurisprudência não havia sido aplicada em relação ao impetrante.
10.17. Nessa ordem de ideias, opina-se pela rejeição dos argumentos apresentados.
11. Dos precedentes na Justiça Federal
11.1. O recorrente aduz a existência de precedentes favoráveis na Justiça Federal, com base nos seguintes argumentos:
11.2. Os efeitos do procedimento determinado pelo TCU foram combatidos em Juízo, em ação coletiva do Sisejufe-RJ (Processo n° 0098714- 30.2017.4.02.5101, 5ª Turma Especializada do Tribunal Regional Federal da 2ª Região, 29/05/2018) , com acórdão favorável à manutenção das parcelas de VPNI, sem prejuízo da GAE. além de muitos outros citados pela recorrente. 
Análise:
11.3. Conforme visto nos subitens 6.6 a 6.16 desta instrução, a conclusão de que a presente concessão é ilegal deveu-se, unicamente, à interpretação do Ato Regulamentar 641/87 do Conselho da Justiça Federal (CJF) c/c o art. 4º, § 1º, da Lei 11.416/2006, utilizando-se regras de Hermenêutica Jurídica.
11.4. No que tange à jurisprudência trazida à colação pela recorrente, observa-se que os juízes são independentes e somente se submetem à lei, e não à jurisprudência. Sobre o tema, traz-se à colação a doutrina de Jorge Luiz Souto Maior e Valdete Souto Severo:
 (...) o juiz tem o dever de se rebelar, de reagir, de não ceder, de reafirmar a sua independência, pois é isto que a humanidade, que debruçou sobre o direito toda a regulação das relações de poder, espera dele. Um juiz que, por conveniência, se curva ao entendimento de outros juízes, proferindo decisões contrárias à sua convicção jurídica; que, por comodidade, aplica uma lei que fere a Constituição ou algum preceito dos direitos humanos ou direitos fundamentais; que, por receio de qualquer natureza ou medo, acaba cumprindo uma 'ordem' ilegal; ou que, meramente, se abstém de 'denunciar' as ameaças que sofra com relação à sua independência; que não exerce com liberdade e responsabilidade as suas atribuições, deixa de ser digno da função que exerce, perde, enfim, na essência, a designação de um autêntico magistrado e quem perde com isto é toda a sociedade (in O Processo do Trabalho como instrumento do Direito do Trabalho e as ideias fora de lugar do Novo CPC. São Paulo: LTr, 2015, p. 107-108) 
11.5. Acrescente-se a doutrina de Mauro Schiavi:
Hodiernamente se exige uma postura mais ativa do Juiz para garantir os resultados práticos do processo. A efetividade do processo depende não só de um Juiz imparcial e independente, mas, também, de um magistrado mais ousado, comprometido com a justiça e com os resultados úteis do processo (in Manual de Direito Processual do Trabalho, 4ª. Ed., São Paulo: LTr, 2011, p. 698) .
11.6. Corroborando essas ideias, registra-se o conselho de Benedito Calheiros Bonfim:
A dócil submissão à jurisprudência estiola o espírito criador do advogado e do juiz. São os descontentes e os inconformados os propulsores do progresso, raciocínio válido também no campo da ciência do Direito (in Conselhos aos jovens advogados, 3ª Ed., Niterói, RJ: Impetus, 2012, p. 187) .
11.7. De fato, a democracia se faz com respeito à diferença e com divergências. Assim, continua Fábio Konder Comparato:
A independência funcional da magistratura, assim entendida, é uma garantia institucional do regime democrático. O conceito institucional foi elaborado pela doutrina publicista alemã à época da República de Weimar, para designar as fontes de organização dos Poderes Públicos, cuja função é assegurar o respeito aos direitos subjetivos fundamentais, declarados na Constituição (grifos acrescidos) (apud Jorge Luiz Souto Maior e Valdete Souto Severo, in O Processo do Trabalho como instrumento do Direito do Trabalho e as ideias fora de lugar do Novo CPC. São Paulo: LTr, 2015, p. 114) .
11.8. Observa-se que a submissão dos juízes somente à lei não é uma idiossincrasia do Direito brasileiro, mas encontra ressonância na Alemanha, na Áustria, na Dinamarca, na Espanha, na França, na Grécia, na Irlanda, na Itália e em Portugal, conforme pontuam Jorge Luiz Souto Maior e Valdete Souto Severo:
 Na Alemanha, há disposição expressa no sentido de que 'os juízes são independentes e somente se submetem à lei' (art. 97) . Na Áustria, 'Os juízes são independentes no exercício de suas funções judiciárias' (art. 87) . Na Dinamarca, 'No exercício de suas funções os magistrados devem se conformar à lei' (art. 64) . Na Espanha, 'A justiça emana do povo e ela é administrada em nome do rei por juízes e magistrados que constituem o poder judiciário e são independentes, inamovíveis, responsáveis e submetidos exclusivamente ao império da lei' (art. 117) . Há também norma dispondo que 'Toda pessoa tem o direito de obter a proteção efetiva dos juízes e tribunais para exercer seus direitos e seus interesses legítimos, sem que em nenhum caso esta proteção possa lhe ser recursada' (art. 24) .
 No mesmo pórtico, o ordenamento jurídico francês prevê: 'O presidente da República é garante da independência da autoridade judiciária. Ele é assistido pelo Conselho superior da magistratura. Uma lei orgânica traz estatuto dos magistrados. Os magistrados de carreira são inamovíveis' (art. 64) . Na Grécia, há disposição no sentido de que: 'A justiça é composta por tribunais constituídos de magistrados de carreira que possuem independência funcional e pessoal' (art. 87-1) e de que 'No exercício de suas funções, os magistrados são submetidos somente à Constituição e às leis; eles não são, em nenhum caso, obrigados a se submeter a disposições contrárias à Constituição' (art. 87-2) . Na Irlanda, 'Os juízes são independentes no exercício de suas funções judiciárias e submetidos somente à presente Constituição e à lei (art. 35-2) . Na Itália: 'A justiça é exercida em nome do povo. Os juízes se submetem apenas à lei' (art. 101) . Em Portugal, 'os juízes são inamovíveis. Eles não poderão ser multados, suspensos, postos em disponibilidade ou exonerados de suas funções fora dos casos previstos pela lei' (art. 218-1) . E mais: 'os juízes não podem ser tidos por responsáveis de suas decisões, salvo exceções consignadas na lei' (art. 218-2) (in O Processo do Trabalho como instrumento do Direito do Trabalho e as ideias fora de lugar do Novo CPC. São Paulo: LTr, 2015, p.115) .
11.9. Ante esses ponderosos argumentos, entende-se que este Tribunal deve interpretar o regramento dos quintos de acordo com as regras de hermenêutica, e não guiado por precedentes jurisprudenciais oscilantes e superados, que não informam um norte seguro a ser seguido. 
11.10. Destarte, opina-se pela rejeição dos argumentos apresentados pelo recorrente.
DOS ARGUMENTOS APRESENTADOS PELA SRA. MARIA EMÍLIA LAMEGO SILVA FLORES
12. Da decadência
12.1. A recorrente aduz a incidência da decadência, com base nos seguintes argumentos:
12.2. Inequivocamente, com base no art. 54, § 1º da Lei 9.784/99, decaiu o direito da Administração Pública de questionar legalidade da incorporação dos quintos transformados em VPNI, contado o prazo de decadência desde a concessão inicial da parcela e sua incorporação, portanto, ao patrimônio jurídico da servidora.
Análise:
12.3. Quanto à decadência administrativa, conforme visto no item 5 desta instrução, essa só é configurada quando o processo não é julgado após 5 anos contados de sua chegada ao TCU. 
12.4. Assim, como o ato em reexame foi enviado ao TCU apenas em 9/7/2020 (peça 4) e apreciado na Sessão da Segunda Câmara de 2/3/2021 (peça 10) , não há que se falar em decadência administrativa, nem em prescrição quinquenal, nem em obrigatoriedade de oitiva prévia da interessada.
12.5. Assim, propõe-se a rejeição dos argumentos apresentados pela recorrente.
13. Da irredutibilidade dos vencimentos
13.1. A recorrente aduz a violação da irredutibilidade dos proventos, com base nos seguintes argumentos:
13.2. O direito de não redução da remuneração se estende a todos os servidores públicos e os protege de leis e atos normativos que eventualmente o violem. Inclusive, o Supremo Tribunal Federal já pacificou o entendimento de que o termo 'vencimentos' tem abrangência ampla, no sentido de corresponder à remuneração global, permitindo a extensão, inclusive, da garantia aos cargos em comissão, funções comissionadas, gratificações e demais parcelas remuneratórias.
Análise:
13.3. Conforme visto anteriormente (item 8 desta instrução) , destaca-se que, de acordo com o e. STF, não há óbice à redução de proventos caso alguma parcela/vantagem esteja sendo paga ao arrepio da lei, nos termos do entendimento proferido no âmbito do MS 25.552, de relatoria da Ministra Cármen Lúcia.
13.4. Nesse sentir, é de se propor a rejeição dos argumentos apresentados pela recorrente.
14. Da modulação dos efeitos
14.1. A recorrente requer que, nos termos do decidido em embargos declaratórios opostos no RE 638.115/CE, este Tribunal observe a modulação dos efeitos quanto à incorporação de quintos no período entre 8/4/1998 e 4/9/2001.  
Análise:
14.2. O quadro abaixo, extraído do ato de peça 4, esquematiza as informações relativas à incorporação de 1/5 de FC-3 pela interessada:
 
14.3. Assim, é de se considerar o disposto no voto do relator a quo:
3. Em relação à incorporação dessa parcela, a Sefip trouxe a lume, no anexo II da instrução, que o STF, em julgamento proferido no dia 18/12/2019, apreciou embargos declaratórios opostos em face do RE 638.115/CE. Seguindo-se a linha proposta pelo Relator, foram definidas as seguintes hipóteses para o pagamento da parcela de 'quintos':
i)  quintos recebidos em razão de decisão judicial transitada em julgado - indevida a cessação imediata do pagamento dos quintos, sem qualquer modulação, ou seja, sem absorção da parcela por reajustes futuros;
ii) quintos recebidos por força de decisões administrativas - modulação dos efeitos da decisão, 'de modo que aqueles que continuam recebendo até a presente data em razão de decisão administrativa tenham o pagamento mantido até sua absorção integral por quaisquer reajustes futuros concedidos aos servidores';
iii) quintos recebidos por decisão judicial ainda não transitada em julgado - modulação dos efeitos da decisão, 'de modo a garantir que aqueles que continuam recebendo até a presente data por força de decisão judicial sem trânsito em julgado tenham o pagamento mantido até sua absorção integral por quaisquer reajustes futuros concedidos aos servidores.'
14.4. Assim, é de se propor que o órgão de origem observe a modulação dos efeitos citada no item ii supra.
14.5. Nesse sentir, opina-se no sentido da mantença do julgamento pela ilegalidade da aposentadoria da interessada, sem embargo de se determinar ao órgão de origem a observância da modulação dos efeitos do RE 638.115/CE, quanto ao quinto incorporado pela Sra. Maria Emília Lamego Silva. Isso porque o STF deixou assente que a incorporação de quintos no período de 8/4/1998 até 4/9/2001 ofende o princípio da legalidade, nos termos da tese firmada em sede de repercussão geral, Tema 395.
CONCLUSÃO
15. Da análise de mérito, conclui-se que:
I - no que tange à aposentadoria de Francisco Lúcio Marinho:
a) não houve a incidência da decadência;
b) a função de execução de mandados não tem natureza jurídica de função de confiança;
c) é ilegal a acumulação de quintos com a GAE;
d) não houve violação aos princípios da irredutibilidade de vencimentos e, tampouco, do caráter contributivo das parcelas impugnadas;
e) não é pertinente a modulação dos efeitos do acórdão ora recorrido;
f) não houve violação aos princípios da segurança jurídica e da vedação de interpretação retroativa;
g) os precedentes na justiça federal não vinculam esta Corte de Contas;
II - no que tange à aposentadoria de Maria Emília Lamego Silva Flores:
a) não houve a incidência da decadência;
b) não houve violação ao princípio da irredutibilidade dos vencimentos; 
c) não se observou a modulação dos efeitos decorrentes da apreciação dos embargos declaratórios opostos ao RE 638.115/CE, no STF.
15.1. Destarte, propõe-se a negativa de provimento dos recursos interpostos, sem embargo de se determinar ao órgão de origem a observância da modulação dos efeitos do RE 638.115/CE, quanto ao quinto incorporado pela Sra. Maria Emília Lamego Silva.
PROPOSTA DE ENCAMINHAMENTO
16. Ante o exposto, submetem-se os autos à consideração superior, propondo-se, com fundamento no art. 48 da Lei 8.443/1992:
 a) conhecer dos recursos interpostos, para, no mérito, negar-lhes provimento, sem embargo de se determinar ao órgão de origem a observância da modulação dos efeitos do RE 638.115/CE, quanto ao quinto incorporado pela Sra. Maria Emília Lamego Silva;
 b) informar os recorrentes e demais interessados do acórdão a ser proferido, destacando que o relatório e o voto que o fundamentam podem ser acessados por meio do endereço eletrônico www.tcu.gov.br/acordaos."
2.	O Ministério Público junto ao TCU (MPTCU) manifestou-se de forma favorável ao encaminhamento proposto pela unidade técnica, nos termos do parecer de peça 56, reproduzido a seguir:
"Trata-se de pedidos de reexame interpostos contra decisão deste Tribunal que considerou ilegais os atos de aposentadoria dos recorrentes e negou os seus registros.
2. Segundo o referido decisum, a negativa de registro do ato de Francisco Lúcio Marinho ocorreu em razão de que foi incorporada parcela de Quintos/Décimos relativa à função inerente ao próprio cargo do interessado e cumulativamente com a Gratificação de Atividade Externa (GAE) , o que caracteriza a ocorrência bis in idem.
3. Já no caso da servidora Maria Emília Lamego Silva Flores, a negativa de registro ocorreu em razão de que houve incorporação de Quintos após 8/4/1998, o que contraria o entendimento do Supremo Tribunal Federal acerca da matéria no RE 638.115/CE, com repercussão geral reconhecida.
4. A Secretaria de Recursos (Serur) , após analisar individualmente os argumentos apresentados nas peças recursais, propõe conhecer dos presentes recursos, para, no mérito, negar-lhes provimento, por entender que não foram trazidos aos autos argumentos capazes de modificar a deliberação recorrida.
5. De fato, ao analisar as peças recursais, é possível observar que os argumentos trazidos pelos recorrentes não permitem afastar as irregularidades apontadas na deliberação recorrida, conforme motivos expostos a seguir.
6. Sobre a percepção cumulativa da GAE com os Quintos/Décimos, vale destacar que o Supremo Tribunal Federal se pronunciou acerca da matéria nos autos do MS 35.662/DF, oportunidade na qual rechaçou a percepção simultânea dessas duas vantagens, por se tratar de vantagens concedidas sob o mesmo fundamento, o que caracteriza bis in idem, senão vejamos: 
EMBARGOS DE DECLARAÇÃO NOS EMBARGOS DE DECLARAÇÃO NO AGRAVO REGIMENTAL NO MANDADO DE SEGURANÇA. TRIBUNAL DE CONTAS DA UNIÃO. APRECIAÇÃO DA LEGALIDADE DO ATO DE CONCESSÃO INICIAL DE APOSENTADORIA. IMPOSSIBILIDADE DE CUMULAÇÃO DE PARCELA DE QUINTOS TRANSFORMADA EM VANTAGEM PESSOAL NOMINALMENTE IDENTIFICADA - VPNI COM A GRATIFICAÇÃO DE ATIVIDADE EXTERNA - GAE. CONTROVÉRSIA DISTINTA DA VERSADA NO RE 638.115/CE-RG. EMBARGOS ACOLHIDOS PARA PRESTAR ESCLARECIMENTOS, SEM MODIFICAÇÃO DO ACÓRDÃO EMBARGADO. 
I - O RE 638.115/CE-RG, da relatoria do Ministro Gilmar Mendes, versa sobre a incorporação de quintos no tocante ao exercício de funções comissionadas no período compreendido entre a edição da Lei 9.624/1998 e a MP 2.225-48/2001. II - A controvérsia estabelecida nestes autos é diferente. Além de os quintos em questão terem sido incorporados antes das referidas normas, o que se discute neste feito é a impossibilidade de cumulação destes com a Gratificação de Atividade Externa - GAE, por serem vantagens conferidas com base na mesma fundamentação. III - Conforme a jurisprudência desta Suprema Corte, são inacumuláveis vantagens concedidas sob o mesmo fundamento. Precedentes. IV - Embargos de declaração acolhidos para prestar esclarecimentos, sem modificação do acórdão embargado (destaques inseridos) 
7. Da mesma forma, no que se refere à incorporação de Quintos/Décimos relativos à função de Oficial de Justiça Avaliador, a jurisprudência deste Tribunal é firme no sentido da sua impossibilidade de incorporação, por se tratar de parcela inerente ao próprio cargo dos servidores que exercem a referida atividade. (Acórdão 1738/2021-TCU-Primeira Câmara, relatado pelo Ministro Benjamin Zymler) 
8. Nesse mesmo sentido, pode-se citar, ainda, o Acórdão 2784/2016-TCU-Plenário, relatado pelo Ministro Benjamin Zymler, o qual também tratou da acumulação ilegal de Quintos/Décimos com a Gratificação de Atividade Executiva (GAE) , cuja ementa transcreve-se a seguir:
PESSOAL. SERVIDORES DO PODER JUDICIÁRIO. LEGALIDADE DE UM DOS ATOS. PERDA DE OBJETO DE OUTRO. OFICIAL DE JUSTIÇA AVALIADOR. FC-5. EXAME DA NATUREZA JURÍDICA DA VANTAGEM, PAGA INDISTINTAMENTE A TODOS OS OCUPANTES DO CARGO. PAGAMENTO CUMULATIVO DE QUINTOS DESSA FUNÇÃO COM A GAE. BIS IN IDEM. CONSIDERAÇÕES SOBRE A MATÉRIA. ILEGALIDADE E NEGATIVA DE REGISTRO DE ALGUNS DOS ATOS. DETERMINAÇÕES
9. Sobre este último decisum, não é demais transcrever os principais trechos que explicam de forma detalhada a matéria, in verbis:
5. (...) verifico que consta dos atos daqueles que se inativaram no cargo de Analista Judiciário, especialidade Oficial de Justiça Avaliador, o pagamento da vantagem dos quintos, decorrentes da função comissionada FC-5, que teve origem na Gratificação de Representação de Gabinete instituída por meio de normativos internos.
6. Ocorre que tanto a GRG quanto a FC-5 não possuía natureza de função de confiança, pois era paga a todos os ocupantes do cargo efetivo de Analista Judiciário, especialidade Oficial de Justiça Avaliador. Logo, a 'investidura' na função não dependia de escolha da autoridade, do quesito confiança, inerente a todos os ocupantes de função comissionada. Tampouco poderiam seus ocupantes ser demitidos ad nutum. Assim, a despeito do nomen iuris, claro está que se tratava de verdadeira gratificação paga em razão do exercício das atribuições típicas do cargo (execução de mandados) e criada por normativos internos do TRF da 2ª Região. 
7. Posteriormente, quando do advento da Lei 9.421/1996, a GRG paga aos Oficiais de Justiça foi transformada em FC-5. 
8. Embora a própria criação dessa gratificação, por meio de ato administrativo, pudesse ser examinada sob o aspecto da legalidade, o fato é que essa vantagem não possui natureza de função (pois paga indistintamente a todos os Oficiais de Justiça) e, portanto, não teria o condão de gerar a incorporação de quintos. 
9. Nessa linha, cumpre mencionar o Acórdão 1473/2009-TCU-Segunda Câmara (relator Ministro José Jorge) , no qual se considerou ilegal o pagamento de gratificação de representação oriunda de 'função' atribuída a Consultor Legislativo do Senado. O relator acolheu o entendimento do então titular da Sefip, assim vazado: 
À luz dessas definições, parece-nos fora de dúvida que a gratificação de representação paga aos Consultores Legislativos - a exemplo do que já se verificava, a despeito de sua designação oficial, com a anterior 'função comissionada' que lhe deu origem - não se confunde com as funções de confiança, as funções gratificadas ou, muito menos, com os cargos em comissão.
De fato, a gratificação de representação não se encontra associada ao desempenho de encargos especiais atribuídos a apenas uma parte dos Consultores; também não depende da relação de confiança entre o beneficiário e a autoridade responsável pela nomeação; não é transitória e nem pode ser suprimida discricionariamente da remuneração dos servidores. Antes, a gratificação de representação tipifica uma vantagem inerente ao cargo efetivo de Consultor Legislativo, de sorte que o requisito essencial para sua percepção é precisamente a investidura no cargo.
 (...) 
De outra parte, como corolário, não é demais salientar que, tratando-se de vantagem própria do cargo efetivo, a gratificação de representação, assim como a função comissionada que a precedeu, em hipótese alguma poderia dar ensejo à incorporação de quintos.
Com efeito, afora o quanto estabelecido no art. 50 da Lei 8.112/1990, tem-se que o instituto da incorporação de funções, enquanto existente, tinha por objetivo precípuo proporcionar estabilidade financeira àqueles servidores que, investidos por longo período em funções comissionadas, viam-se permanentemente sujeitos a drástica redução no padrão de seus vencimentos, em face do caráter transitório dessas funções, o que poderia, inclusive, comprometer sua independência e exação no exercício de suas atribuições. Tal, como visto, jamais foi o caso da gratificação de representação ou da função comissionada conferida aos Consultores Legislativos, que, por constituir vantagem intrinsecamente vinculada ao cargo efetivo, sempre teve, por definição, caráter permanente.
10. Ademais, não se deve olvidar que o art. 16 da Lei 11.416/2006, que instituiu a Gratificação de Atividade Externa (GAE) , devida exclusivamente ao Oficial de Justiça Avaliador, vedou a percepção dessa gratificação para os servidores designados para o exercício de função comissionada e para os ocupantes de cargo em comissão:
Art. 16.  Fica instituída a Gratificação de Atividade Externa - GAE, devida exclusivamente aos ocupantes do cargo de Analista Judiciário referidos no § 1o do art. 4o desta Lei.
§ 1o A gratificação de que trata este artigo corresponde a 35% (trinta e cinco por cento) do vencimento básico do servidor.
§ 2o É vedada a percepção da gratificação prevista neste artigo pelo servidor designado para o exercício de função comissionada ou nomeado para cargo em comissão.' (grifei) 
11. Ora, se a GAE não é devida ao servidor ativo que exerce função ou cargo em comissão, não é possível concedê-la ao inativo que se aposenta com as vantagens previstas no do art. 193 da Lei 8.112/1990, sob pena de conferir tratamento mais vantajoso ao inativo que ao ativo. Ou bem o inativo carreia para sua aposentadoria as vantagens inerentes ao cargo comissionado ou percebe a gratificação criada para remunerar o Oficial de Justiça pelo desempenho exclusivo das atribuições típicas de seu cargo. 
12. Nesse ponto, deve-se registrar que os atos de alteração de fundamento legal emitidos pelo TRF da 2ª Região excluíram, de forma acertada, a parcela 'opção' para tornar viável o pagamento da GAE (vide, por exemplo, ato de peça 5) .
13. Quando, porém, se verifica que a função de confiança exercida na atividade era, de fato, gratificação inerente ao cargo efetivo ocupado pelo servidor, o pagamento de 'quintos', além de carecer de sustentação legal, constitui verdadeiro bis in idem, pois cria situação na qual se remunera duplamente o servidor sob o mesmo fundamento: exercício das atribuições de Oficial de Justiça. Diversa é a conclusão quando se verifica que os 'quintos' tiveram origem no exercício de outras funções, não relacionadas às atribuições de Oficial de Justiça. Nessa situação, constitui vantagem paga a qualquer ocupante de cargo efetivo que tenha exercido no passado, no prazo estipulado em lei, cargo comissionado/função de confiança.
14. De igual forma, não se pode admitir o pagamento da parcela 'opção', seja ela decorrente ou não da FC-5 atribuída aos Oficiais de Justiça, ao inativo que percebe a GAE, em razão da vedação expressa contida no § 2º do art. 16 da Lei 11.416/2006, ainda que a mencionada parcela tenha origem em outra função de confiança e decorra da exata aplicação do art. 193 da Lei 8.112/1990. 
15. Do contrário, estar-se-ia conferindo tratamento mais vantajoso ao servidor inativo que ao ativo, o que não parece razoável, por contrariar o objetivo do § 2º do art. 16 da Lei 11.416/2006, que consiste não apenas em remunerar o Oficial de Justiça pelo desempenho de suas atribuições, senão também estimulá-lo a se manter na atividade para a qual foi admitido.
16. Sendo assim, até mesmo o servidor que tenha a seu favor ato de aposentadoria já registrado há mais de cinco anos, do qual constou a incorporação de 'quintos' e/ou o pagamento da 'opção', perde o direito a essas parcelas se optar por receber a GAE.
10. No que se refere à incorporação de Quintos após 8/4/1998, o entendimento do Supremo Tribunal Federal, a partir do julgamento realizado no Recurso Extraordinário - RE 638.115/CE, com repercussão geral reconhecida, passou a ser no sentido da sua impossibilidade, em razão da ausência de amparo legal, senão vejamos:
Recurso extraordinário. 2. Administrativo. 3. Servidor público. 4. Incorporação de quintos decorrente do exercício de funções comissionadas no período compreendido entre a edição da Lei 9.624/1998 e a MP 2.225-48/2001. 5. Impossibilidade. 6. Recurso extraordinário provido. (RE 638.115/CE - Relator:  Ministro Gilmar Mendes. Julgado em 19/03/2015, Órgão Julgador:  Tribunal Pleno. Repercussão Geral de Mérito. Publicado no DJe-151 de 3/8/2015, divulgado em 31/07/2015) 
11. Ao modular os efeitos da referida decisão, no entanto, aquela Corte, em sede de embargos de declaração julgados em 30/6/2017, havia entendido que o pagamento da referida parcela deveria ser cessado em qualquer hipótese, aplicando-se tal entendimento até mesmo para os servidores que obtiveram o direito à incorporação assegurado por decisão judicial transitada em julgado, sem a necessidade de ação rescisória.
12. No entanto, em novo julgamento realizado em 18/12/2019, o STF acolheu parcialmente os embargos de declaração, com efeitos infringentes, para reconhecer indevida a cessação imediata do pagamento da parcela quando fundado em decisão judicial transitada em julgado. Já no caso daqueles que recebem os Quintos em virtude de decisões administrativas ou decisões judiciais sem trânsito em julgado, modulou os efeitos da decisão para manter o pagamento da parcela até a sua absorção integral por quaisquer reajustes futuros concedidos aos servidores.
13. Nesses casos, este Tribunal tem considerado ilegal o pagamento da referida parcela e determinado às Unidades Jurisdicionadas que adotem as medidas necessárias à regularização dos pagamentos indevidos de acordo com a modulação dos efeitos realizada pelo STF nos autos do RE 638.115/CE, a exemplo dos Acórdão 659/2020-TCU-Primeira Câmara, relatado pelo Ministro Walton Alencar Rodrigues, e 622/2020-TCU- 2ª Câmara, relatado pelo Ministro Aroldo Cedraz.
14. Ademais, verifica-se que a deliberação recorrida foi proferida de acordo com todas as normas processuais aplicáveis à apreciação de atos, para fins de registro, e observou os princípios da segurança jurídica, da isonomia e do direito adquirido, ao ter dispensado a devolução dos valores indevidamente recebidos de boa-fé pelos recorrentes, nos termos do Enunciado 106 da Súmula de Jurisprudência deste Tribunal.
15. Ante o exposto, este membro do Ministério Público de Contas, em consonância com a Unidade Técnica, entende que o presente pedido de reexame deve ser conhecido, para, no mérito, ter seu provimento negado."
	É o relatório.

Rudi Meira Cassel (22256/OAB-DF) e outros, representando Francisco Lucio Marinho; Romeu da Cunha Gomes (43.513/OAB-BA) e outros, representando Maria Emilia Lamego Silva Flores.

Procurador Sergio Ricardo Costa Caribé.

PESSOAL. APOSENTADORIA. INCORPORAÇÃO DE QUINTOS/DÉCIMOS. SUBSUNÇÃO AO ENTENDIMENTO DO STF NO ÂMBITO DO RE 638.115/CE. REPERCUSSÃO GERAL. GRATIFICAÇÃO INDEVIDA AO CARGO DE OFICIAL DE JUSTIÇA. ILEGALIDADE. NEGATIVA DE REGISTRO. DETERMINAÇÕES. PEDIDOS DE REEXAME. CONHECIMENTO. NEGATIVA DE PROVIMENTO A UM DELES. PROVIMENTO DE OUTRO.

APOSENTADORIA (APOS)

Secretaria de Recursos (Serur).

Cuidam os autos de atos de aposentadoria em que se apreciam, neste momento, pedidos de reexame interpostos por Francisco Lucio Marinho e Maria Emilia Lamego Silva Flores contra o Acórdão 2999/2021-TCU-Segunda Câmara, de relatoria do Ministro Aroldo Cedraz.
2.	 No âmbito da deliberação recorrida, este Tribunal julgou ilegal o ato de aposentadoria de Francisco Lucio Marinho em razão de se ter identificado o pagamento de gratificação de atividade externa cumulada com vantagem decorrente da incorporação de quintos pelo exercício de função inerente às atribuições do cargo efetivo. Em relação a Maria Emília Lamego Silva Flores a ilegalidade decorreu da incorporação de "quintos" no período entre 8/4/1998 e 4/9/2001.
3.	Inconformado com a decisão desta Corte, Francisco Lúcio Marinho alega incidência da decadência e, em síntese, que: a função de execução de mandados teria natureza jurídica de função de confiança; seria legal a acumulação de quintos com a GAE; teria havido violação aos princípios da irredutibilidade de vencimentos e do caráter contributivo das parcelas impugnadas; seria pertinente a modulação dos efeitos do acórdão ora recorrido; teria ocorrido violação aos princípios da segurança jurídica e da vedação de interpretação retroativa; que precedentes na justiça federal, os quais informa, vinculam esta Corte de Contas.
4.	Também irresignada com os termos do acórdão recorrido, Maria Emília Lamego Silva Flores alega incidência da decadência; violação ao princípio da irredutibilidade dos vencimentos; não observância à modulação dos efeitos decorrentes da apreciação dos embargos declaratórios opostos ao RE 638.115/CE, no STF.
5.	A Secretaria de Recursos (Serur) analisou os pedidos de reexame interpostos e propôs, com o aval do Ministério Público junto ao TCU (MPTCU) , conhecer dos referidos recursos e negar-lhes provimento, sem embargo de se determinar ao órgão de origem a observância da modulação dos efeitos do RE 638.115/CE, quanto ao quinto incorporado pela Sra. Maria Emília Lamego Silva.
6.	Expostos resumidamente os fatos, ratifico despacho exarado à peça 45 para conhecer dos recursos sob análise. No mérito, manifesto minha anuência ao encaminhamento uniforme proposto nos pareceres da Serur e do MPTCU, adotando os fundamentos utilizados como razões de decidir para negar provimento ao pedido de reexame interposto por Francisco Lúcio Marinho. No que diz respeito ao recurso de Maria Emília Lamego Silva, entendo que deve ser dado a ele provimento parcial, diferentemente do que propõe a Serur, tendo em vista as considerações que farei ao final deste voto.
7.	De fato, não podem ser acolhidas as argumentações do recurso de Francisco Lúcio Marinho, que pretendem demonstrar, especialmente, que o exercício da execução de mandados tinha natureza jurídica de função de confiança. Conforme bem explanado no voto do Relator a quo, está sedimentado na jurisprudência deste Tribunal o entendimento de que a execução de mandados é vantagem inerente à estrutura remuneratória do cargo de Analista Judiciário - Especialidade Execução de Mandados. Portanto, não gera direito à incorporação de quintos (e.g. Acórdão 2784/2016-TCU-Plenário e 5.443/2020-TCU-Primeira Câmara) .
8.	Destaco, em acréscimo às análises já realizadas, que o assunto foi objeto do TC-Processo 011.804/2021-1, levado recentemente a debate no Plenário pelo Relator, Ministro Vital do Rêgo. Nas manifestações que levaram à prolação do Acórdão 1710/2022-TCU-Plenário, foi fartamente reiterado o entendimento desta Casa de que de que a execução de mandados é vantagem inerente à estrutura remuneratória do cargo de Analista Judiciário - Especialidade Execução de Mandados. Portanto, não gera direito à incorporação de quintos.
9.	Para maior clareza, reproduzo a seguir trecho do voto revisor do Ministro Benjamin Zymler, proferido no âmbito do referido acórdão, em frontal contraposição às teses recursais apresentadas na tentativa de demonstrar que o exercício da execução de mandados tinha natureza jurídica de função de confiança:
"3. Após aplicação das críticas automáticas, a Sefip propôs considerar legal o ato de aposentadoria da servidora.
4. Divergindo da unidade instrutora, o Ministério Público de Contas, representado pelo Procurador Rodrigo Medeiros de Lima, entendeu que a função de execução de mandados não gera direito à incorporação de 'quintos', por tratar-se de vantagem inerente à estrutura remuneratória do cargo de Analista Judiciário - especialidade execução de mandados. Desse modo, opinou pela ilegalidade do ato em apreço.
5. O eminente relator, Ministro Vital do Rêgo, concluiu que seria viável a opção pela percepção dos 'quintos', embora o pagamento concomitante da Gratificação de Atividade Externa (GAE) com vantagens inerentes ao cargo comissionado seja legalmente vedado.
6. Desse modo, não haveria ilegalidade no ato em exame, uma vez que a servidora inativa não percebe a GAE.
7. Consequentemente, o relator propôs que o ato em exame fosse considerado legal e registrado.
8. O Ministro Walton Alencar Rodrigues, em declaração de voto apresentada na sessão plenária de 16/3/2022, anuiu às conclusões do MPTCU, por entender que 'a função de execução de mandados é atividade ordinária, inerente à estrutura remuneratória do cargo 'Analista Judiciário - Especialidade Execução de Mandados' e, por esse motivo, não enseja a incorporação de quintos", ao passo que a incorporação de "quintos" é adstrita ao exercício de cargo em comissão e congêneres, ao qual o ocupante é nomeado por escolha da autoridade competente e pode ser demitido ad nutum. 
9. Citou, Sua Excelência, decisão proferida pelo Supremo Tribunal Federal (STF) , materializada no MS 35.193/DF, da relatoria do Ministro Roberto Barroso, segundo o qual 'não sendo demonstrada a não generalidade da GRG ou da FC-05 no caso, a premissa a ser adotada é no sentido de que tais verbas efetivamente possuíam a mesma natureza da GAE, devida a todos os oficiais de justiça avaliadores, nos termos do art. 16 c/c art. 4º, § 1º, da Lei 11.416/2006'. 
10. Ponderou o eminente Ministro Walton Alencar Rodrigues que o fato de a servidora ter ocupado a função desde sua posse (13/4/1993) evidencia que a vantagem seria inerente ao exercício do cargo de Oficial de Justiça Avaliador/Analista Judiciário executante de mandados.
11. Para melhor compreensão, faço um breve histórico sobre a matéria.
Histórico
12. Até o advento da Emenda Constitucional (EC) 19/1998, as funções nos Poderes Judiciário e Legislativo eram criadas e transformadas por meio de atos administrativos próprios.
13. A EC 19/1998 veio para impor maior disciplina e transparência para as despesas de pessoal, até então passíveis de criação e elevação por simples ato administrativo. Cito, nessa linha, os seguintes dispositivos introduzidos no texto constitucional:
'Art. 37. A administração pública direta e indireta de qualquer dos Poderes da União, dos Estados, do Distrito Federal e dos Municípios obedecerá aos princípios de legalidade, impessoalidade, moralidade, publicidade e eficiência e, também, ao seguinte;  
[...]
V - as funções de confiança, exercidas exclusivamente por servidores ocupantes de cargo efetivo, e os cargos em comissão, a serem preenchidos por servidores de carreira nos casos, condições e percentuais mínimos previstos em lei, destinam-se apenas às atribuições de direção, chefia e assessoramento;
[...]
X - a remuneração dos servidores públicos e o subsídio de que trata o § 4º do art. 39 somente poderão ser fixados ou alterados por lei específica, observada a iniciativa privativa em cada caso, assegurada revisão geral anual, sempre na mesma data e sem distinção de índices;'
'Art. 96.  Compete privativamente: 
[...]
II - ao Supremo Tribunal Federal, aos Tribunais Superiores e aos Tribunais de Justiça propor ao Poder Legislativo respectivo, observado o disposto no art. 169:
[...]
b) a criação e a extinção de cargos e a remuneração dos seus serviços auxiliares e dos juízos que lhes forem vinculados, bem como a fixação do subsídio de seus membros e dos juízes, inclusive dos tribunais inferiores, onde houver'.
14. No âmbito da Justiça Federal, a concessão de funções gratificadas aos antigos Oficiais de Justiça Avaliadores - posteriormente designados como Analistas Judiciários da especialidade execução de mandados (Lei 9.421/1996) - decorreu do Ato 641 do Conselho de Justiça Federal, de 31/12/1987, o qual estabeleceu (grifo acrescido) :
'Art. 2º. São criadas, na referida tabela, as seguintes funções: OFICIAL DE GABINETE: 163 (cento e sessenta e três) ; SUPERVISOR-ASSISTENTE: 157 (cento e cinquenta e sete) ; ASSISTENTE-DATILÓGRAFO: 225 (duzentos e vinte e cinco) ; SECRETÁRIO: 187 (cento e oitenta e sete) ; AUXILIAR ESPECIALIZADO: 80 (oitenta) ; OPERADOR: 30 (trinta) ; AUXILIAR: 12 (doze) ; EXECUTANTE DE MANDADOS: 779 (setecentos e setenta e nove) 
Art. 3º. As designações para as funções a que se referem os arts. 1º e 2º far-se-ão por atos do Diretor do Foro da respectiva Seção Judiciária, após a indicação do Juiz Federal a que estiverem subordinados os servidores, observando-se os seguintes critérios:
[...]
V - As funções de executantes de mandados são exclusivas dos Oficiais de Justiça Avaliadores no exercício das atribuições inerentes e próprias do cargo;'
15. A distribuição dessas funções entre as varas da Justiça Federal foi feita com base nos anexos do Ato 641/1987.
16. Com o passar do tempo, os normativos que se seguiram modificaram os nomes e os valores dessas funções.
17. Conforme os termos na Resolução CFJ 63, de 7 de outubro de 1992, o Oficial de Justiça Avaliador recebia a mais baixa Gratificação de Representação de Gabinete, conhecida como GRG I (cf. Anexo II) , no valor de Cr$ 536.232,96. A Resolução 146, de 15/3/1995, equiparou a função de execução de mandados à função de Supervisor, que vinha a ser a mais alta GRG, ou GRG V. Com o advento da Lei 9.421/1996, essa função foi transformada em FC-5.
Do entendimento deste revisor
18. Dos dispositivos transcritos, verifica-se que o Oficial de Justiça Avaliador, posteriormente Analista Judiciário, percebia a função enquanto no exercício das atribuições específicas do cargo. 
19. Não se sabe, com certeza, se novas GRG/FC-5 foram criadas no âmbito da Justiça Federal até 1998 para remunerar todos os ocupantes do cargo de Oficial de Justiça/Analista Judiciário da área de execução de mandados. Não se sabe, igualmente, se houve aumento no número de Analistas Judiciários da área de execução de mandados, do que poderia ter resultado eventual descompasso entre o número de funções existentes e o número de servidores.
20. Contudo, é sabido que os servidores mais antigos eram contemplados com as GRG (posteriormente FC-5) pelo simples exercício do cargo. Exceções que eventualmente se seguiram, decorrentes da impossibilidade de serem criadas novas funções pela via administrativa, não seriam suficientes para alterar a natureza jurídica da vantagem paga àqueles servidores.
21. A opção por remunerar esses servidores por meio de GRG/FC não foi destituída de problemas, pois não assegurava de pronto a sua incorporação aos proventos de aposentadoria e pensão, o que ocorria, supostamente, por meio dos 'quintos', cuja legalidade ora se discute. Ou seja, servidores que se inativassem antes do prazo quinquenal receberiam proventos em valores inferiores à remuneração da atividade. De forma similar, os proventos de pensão deveriam ser reduzidos em relação à remuneração da atividade caso o servidor não tivesse desempenhado as atribuições de execução de mandados por cinco anos.
22. Além disso, com o advento das Leis 9.527/1997 e 9.624/1998, não mais foi possível a incorporação de 'quintos' - embora se saiba que, no âmbito de diversos tribunais federais, tal incorporação se estendeu até 4/9/2001.
23. Essa situação acarretou uma quebra de isonomia entre servidores antigos e novos que, embora desempenhassem as mesmas atribuições, percebiam remuneração menor. 
24. Em 2002, foi publicada a Lei 10.417, que instituiu a GAE no âmbito do Tribunal de Justiça do Distrito Federal e dos Territórios (TJDFT) , no valor equivalente ao da FC-3, previsto no Anexo VI da Lei 9.421/1996. Essa gratificação era paga ao servidor apenas enquanto no exercício das atribuições específicas de execução de mandado:
'Art. 1o Fica instituída Gratificação por Execução de Mandados, devida aos servidores ocupantes do cargo de Analista Judiciário - Oficiais de Justiça - Área Judiciária - Especialidade Execução de Mandados, do Quadro de Pessoal do Tribunal de Justiça do Distrito Federal e dos Territórios, pelas peculiaridades decorrentes da integral e exclusiva dedicação às atividades do cargo e riscos a que estão sujeitos.
§ 1o O montante da gratificação corresponde ao valor mensal atribuído à Função Comissionada - Símbolo FC-03, constante do Anexo VI da Lei nº 9.421, de 24 de dezembro de 1996.
§ 2o A gratificação não se incorpora à remuneração, nem será computada ou acumulada para fins de concessão de acréscimos ulteriores, sob o mesmo título ou idêntico fundamento.'
25. Posteriormente, foi editada a Lei 11.416/2006, que estendeu gratificação a todos os executantes de mandado da Justiça Federal, ativos e aposentados, bem assim a seus pensionistas:
'Art. 16. Fica instituída a Gratificação de Atividade Externa - GAE, devida exclusivamente aos ocupantes do cargo de Analista Judiciário referidos no § 1º do art. 4º desta Lei.
§ 1º A gratificação de que trata este artigo corresponde a 35% (trinta e cinco por cento) do vencimento básico do servidor.
§ 2º É vedada a percepção da gratificação prevista neste artigo pelo servidor designado para o exercício de função comissionada ou nomeado para cargo em comissão.
[...]
Art. 26. Caberá ao Supremo Tribunal Federal, ao Conselho Nacional de Justiça, aos Tribunais Superiores, ao Conselho da Justiça Federal, ao Conselho Superior da Justiça do Trabalho e ao Tribunal de Justiça do Distrito Federal e Territórios, no âmbito de suas competências, baixar os atos regulamentares necessários à aplicação desta Lei, observada a uniformidade de critérios e procedimentos, no prazo de 180 (cento e oitenta) dias, a contar de sua publicação.
[...]
Art. 28. O disposto nesta Lei aplica-se aos aposentados e pensionistas.'
26. O art. 30 da lei, por seu turno, estabeleceu um período de transição, durante o qual seria facultada aos Analistas Judiciários da área de execução de mandados a possibilidade de continuar a ser remunerado com base na retribuição da função até então recebida para essa atividade (grifos acrescidos) :
'Art. 30. A diferença entre o vencimento fixado por esta Lei e o decorrente da Lei nº 10.475, de 27 de junho de 2002, será implementada em parcelas sucessivas, não cumulativas, observada a seguinte razão:
[...]
§ 3º Até que seja integralizado o vencimento básico previsto no Anexo IX desta Lei, será facultado, excepcionalmente, aos servidores referidos no § 1º do art. 4º desta Lei optar pela percepção da Gratificação de Atividade Externa - GAE ou da Função Comissionada que exerçam, observado o disposto no art. 18 desta Lei.'
27. A Portaria Conjunta 1, de 7 de março de 2007 - aprovada pela então Presidente do Supremo Tribunal Federal e do Conselho Nacional de Justiça (Ministra Ellen Grace) e pelos Presidentes dos Tribunais Superiores, do Conselho da Justiça Federal, do Conselho Superior da Justiça do Trabalho e do Tribunal de Justiça do Distrito Federal e dos Territórios - não se afastou dos termos da lei, por evidente. Também previu um período de transição para a implementação da GAE. Nesse sentido, foi facultado ao servidor que se encontrasse no exercício de função comissionada destinada especificamente aos Analistas Judiciários da área de execução de mandados optar pela percepção da GAE ou da função comissionada até que fosse integralizado o vencimento básico previsto naquela lei, momento no qual a GAE atingiria seu valor máximo.
28. A partir desse momento, portanto, todos os servidores deveriam ser afastados de suas funções e passariam a receber a GAE como retribuição por suas atividades especializadas.
29. É o que se extrai da leitura dos dispositivos constantes do art. 3º do Anexo II da citada portaria conjunta.
30. Confira-se (grifos acrescidos) : 
'Art. 1º A concessão da Gratificação de Atividade Externa - GAE, devida exclusivamente ao servidor ocupante do cargo de Analista Judiciário, Área Judiciária, Execução de Mandados das carreiras do Poder Judiciário da União, observará os critérios e procedimentos estabelecidos neste ato.
[...]
Art. 3º É vedada a percepção da gratificação de que trata este ato por servidor em exercício de função comissionada ou de cargo em comissão. 
§ 1º Ao servidor que se encontrar em exercício de função comissionada destinada, pelos órgãos do Poder Judiciário da União, especificamente aos ocupantes do cargo de Analista Judiciário descrito no art. 1º, será facultado optar pela percepção da GAE ou da função comissionada até que seja integralizado o vencimento básico previsto no Anexo IX da Lei nº 11.416/2006, sem prejuízo das atribuições relacionadas com a execução de mandados e atos processuais de natureza externa. 
[...]'
31. Portanto, a lei e o regulamento somente permitiram a opção pela remuneração da função de forma transitória, sendo permanente apenas a percepção do GAE, o que é coerente com o fato de essa categoria de servidores não ocupar, de fato, função de confiança. Dessarte, a GAE é a forma mais correta de remunerar os servidores por sua atribuição de execução de mandados.
32. A propósito, o Ministro Celso de Mello assim se manifestou sobre a extensão da vedação contida no § 2º do art. 16 à vantagem dos 'quintos' (MS 35452-MC-AgR, julgado monocraticamente em 29/10/2018) :
'Impõe-se destacar, ainda, quanto ao outro fundamento em que se apoia este 'writ' mandamental, que se revela inacolhível a pretensão formulada pela parte impetrante no sentido de ser legítimo o recebimento da parcela remuneratória concernente à Gratificação de Atividade Externa - GAE cumulativamente com quintos incorporados, decorrentes do exercício de função comissionada.
Com efeito, a norma inscrita no art. 16, § 2º, da Lei nº 11.416/2006 veda a percepção conjunta da GAE com parcelas remuneratórias oriundas do exercício de função comissionada, não importando, para esse específico efeito, que referida parcela tenha sido incorporada, a título de 'quintos', aos vencimentos da impetrante. Extremamente esclarecedora, quanto a esse fundamento, passagem do parecer que o Ministério Público Federal produziu, nestes autos, sobre o tema em questão:
'É relevante registrar, além disso, que o art. 16, § 2º, da Lei 11.416/06 e o art. 3º da Portaria Conjunta nº 01/2007 do STF repelem expressamente a cumulação da GAE com a remuneração relativa ao exercício de função comissionada ou cargo em comissão. A vedação, aliás, como entendeu o TCU, não se restringe aos servidores em atividade, mas também se estende aos inativos, porquanto a finalidade da norma é impedir que o servidor, seja ativo ou inativo, receba verba de natureza semelhante, concedida sob o mesmo título. Frise-se, ainda, que o fato de o servidor ter carreado para os seus proventos a VPNI não desnatura a natureza da vantagem de ser retribuição pelo exercício de função comissionada na atividade.' (grifei) ".
33. Ora, o raciocínio do Ministro Celso de Mello, que equiparou 'quintos' à retribuição de função para fins de aplicação da vedação de pagamento cumulativo com a GAE, aplica-se, à perfeição, às disposições contidas no art. 30 da Lei 11.416/2006. Ou seja, a opção pela percepção de 'quintos' - assim como a opção pela percepção da função outrora paga aos executantes de mandado - em detrimento da GAE foi possível apenas até a implantação da tabela de vencimentos. E, caso houvesse alguma redução no valor da remuneração, ao final, seria possível o pagamento de vantagem pessoal a ser posteriormente absorvida pelos reajustes dados à categoria.
34. Na mesma linha, é de se citar os MS 35.193/DF (relatado monocraticamente pelo Ministro Roberto Barroso em 25/4/2018) e 36.869 (relatado monocraticamente pelo Ministro Luiz Fux em 14/2/2020) .
35. Por conseguinte, não há reparos a fazer à tese levantada pela dissidência. As funções que são ocupadas indistintamente por todos os servidores de determinado cargo, e das quais não podem ser demitidos, não constituem função de confiança, a despeito de seu nomen iures. 
Considerações finais
36. Entendimento semelhante ao esposado pelo Ministro Walton Alencar Rodrigues permeou o Acórdão 2602/2013-TCU-Plenário, no qual foi determinado ao Senado Federal (item 9.2.3) que adotasse medidas para transformar a parcela referente ao pagamento da incorporação de 'quintos' de FC e a vantagem prevista no art. 193 da Lei 8.112/1990 (FC/opção) , concedidas aos servidores que não estivessem formalmente designados para o exercício de função comissionada (especialmente no caso dos Consultores Legislativos) em parcela compensatória. 
37. Como tal, o Acórdão 2602/2013-TCU-Plenário previu que a vantagem seria passível de atualização pelos índices gerais de reajuste aplicáveis às remunerações dos servidores públicos e deveria ser absorvida pela reestruturação das carreiras e pelo desenvolvimento do servidor no cargo e na carreira.
38. Veja-se que, no caso dos servidores do Senado, este Tribunal efetuou uma modulação, no ano de 2013, de modo a evitar um drástico decesso remuneratório, haja vista que o procedimento impugnado já vinha de longa data. 
39. No caso dos servidores do Poder Judiciário, essa modulação foi feita pela própria lei e seguida pela Portaria Conjunta 1/2007. E, como dito alhures, seria admissível o pagamento de uma vantagem de caráter transitório, com o intuito exclusivo de evitar decesso remuneratório.
40. Ocorre que a implantação da tabela de vencimentos prevista na lei findou em dezembro de 2008 e, desde então, foram editadas as Leis 12.774/2012 e 13.317/2016, que reestruturaram a remuneração de todos os servidores do Poder Judiciário e, muito possivelmente, permitiram a absorção de eventual diferença existente entre o valor dos 'quintos' e da GAE.
41. No tocante ao voto, de minha lavra, que fundamentou o Acórdão 2784/2016-TCU-Plenário, mencionado pelo relator, peço vênias para esclarecer que, naquela assentada, não tive a intenção de reconhecer a legalidade da percepção de 'quintos' derivados do exercício das atribuições de execução de mandados. Ao longo do voto, defendi que a GRG e a FC-5 não tinham natureza de função de confiança (grifos acrescidos) :
'6. Ocorre que tanto a GRG quanto a FC-5 não possuía natureza de função de confiança, pois era paga a todos os ocupantes do cargo efetivo de Analista Judiciário, especialidade Oficial de Justiça Avaliador. Logo, a 'investidura' na função não dependia de escolha da autoridade, do quesito confiança, inerente a todos os ocupantes de função comissionada. Tampouco poderiam seus ocupantes ser demitidos ad nutum. Assim, a despeito do nomen iuris, claro está que se tratava de verdadeira gratificação paga em razão do exercício das atribuições típicas do cargo (execução de mandatos) e criada por normativos internos do TRF da 2ª Região. 
[...]
13. Quando, porém, se verifica que a função de confiança exercida na atividade era, de fato, gratificação inerente ao cargo efetivo ocupado pelo servidor, o pagamento de "quintos", além de carecer de sustentação legal, constitui verdadeiro bis in idem, pois cria situação na qual se remunera duplamente o servidor sob o mesmo fundamento: exercício das atribuições de Oficial de Justiça. Diversa é a conclusão quando se verifica que os "quintos" tiveram origem no exercício de outras funções, não relacionadas às atribuições de Oficial de Justiça. Nessa situação, constitui vantagem paga a qualquer ocupante de cargo efetivo que tenha exercido no passado, no prazo estipulado em lei, cargo comissionado/função de confiança.' 
42. De mencionar que a jurisprudência do STF, que considera ilegal a acumulação de GAE com a função incorporada, não faz distinção entre 'quintos' decorrentes da execução de mandado e aqueles decorrentes de outras funções, de modo que o entendimento contido na parte final do parágrafo citado poderá ser posteriormente revisto.
43. O Ministro Vital do Rêgo, por seu turno, entendeu, com base no trecho seguinte, que o voto que fundamentou o Acórdão 2784/2016-TCU-Plenário estaria a admitir a possibilidade de opção entre as vantagens dos 'quintos' e da GAE com base nesse trecho:
'11. Ora, se a GAE não é devida ao servidor ativo que exerce função ou cargo em comissão, não é possível concedê-la ao inativo que se aposenta com as vantagens previstas no do art. 193 da Lei 8.112/1990, sob pena de conferir tratamento mais vantajoso ao inativo que ao ativo. Ou bem o inativo carreia para sua aposentadoria as vantagens inerentes ao cargo comissionado ou percebe a gratificação criada para remunerar o Oficial de Justiça pelo desempenho exclusivo das atribuições típicas de seu cargo.' 
44. Dentro do contexto do voto, a possibilidade de opção está restrita às situações nas quais a incorporação de 'quintos' se deu de forma legítima: em decorrência do exercício das verdadeiras funções de confiança.
[...]
Considerações finais
49. As GRG atribuídas aos Oficiais de Justiça Avaliadores (posteriormente FC-5, pela Lei 9.421/1996) por força do Ato 641/1987 do Conselho de Justiça Federal não possuem natureza de função de confiança e similares.
50. Nem mesmo o fato de alguns servidores não terem sido contemplados pela vantagem, por terem ingressado numa época na qual os tribunais não mais dispunham de funções para contemplar todos os executantes de mandados, altera esse entendimento, pois um dos mais importantes requisitos a caracterizar a natureza da parcela é a sua transitoriedade.
51. Ademais, a Lei 11.416/2006 não permitiu ao servidor optar pela remuneração da função após a implantação integral das tabelas de vencimento nela previstas, o que ocorreu em dezembro de 2008. Igual restrição deve ser aplicada aos 'quintos', como consectário lógico do raciocínio que orientou a decisão do Ministro Celso de Mello no MS 35452-MC-AgR.
[...]
56. Dissinto da conclusão do MPTCU de que as funções exercidas pelos executantes de mandado ostentavam natureza de verdadeira função de confiança pelo simples fato de que nem todos os ocupantes desse cargo a percebiam. Não se nega que os servidores ocupavam, formalmente, funções de confiança. O que se discute é a natureza dessas funções, utilizadas para remunerar o exercício de atividade inerente ao cargo. Se assim é, não há que se falar em função de confiança, mas mera gratificação. 
57. Além disso, alguns servidores não foram contemplados com essas 'funções' pelo simples fato de que, após o advento da Emenda Constitucional '9/1998, os tribunais ficaram impedidos de criar funções administrativamente, de modo que surgiu um descompasso entre o número de executantes de mandados e o número de funções disponíveis. De nenhuma forma essa situação teve o condão de transformar a natureza da atividade que era remunerada indevidamente por meio de função de confiança. Pelo contrário, a nova ordem constitucional surgida apenas reforça a conclusão sobre a inadequação da solução encontrada administrativamente para remunerar os executantes de mandados, o que foi solucionado com a criação da GAE.
10.	O voto do Ministro Walton Alencar Rodrigues, proferido também na condição de revisor, no âmbito do mencionado Acórdão 1710/2022-TCU-Plenário, igualmente se contrapõe aos argumentos do recurso que ora se analisa. Vejamos o excerto a seguir, extraído da manifestação de Sua Excelência:
"A imemorial jurisprudência do Tribunal de Contas da União firmou-se no sentido de que é indevida a incorporação de quintos por ocupante do cargo de Oficial de Justiça Avaliador.
O bem-elaborado parecer do MP/TCU, sobre a temática em debate, retrata bem a situação (peça 7) , in verbis:
3. Observa-se no ato o pagamento de parcela de vantagem pessoal nominalmente identificada (VPNI) relativa à incorporação de cinco quintos (5/5) da FC 5 - Executante de Mandados. Ocorre que a interessada ocupava o cargo de Analista Judiciário - Oficial de Justiça - Avaliador Federal, atual 'Execução de Mandados'.
4. Sobre essa questão, o Tribunal tem entendimento de que a função de execução de mandados não gera direito à incorporação de quintos, por se tratar de vantagem inerente à estrutura remuneratória do cargo de Analista Judiciário - Especialidade Execução de Mandados (e.g. Acórdão 2784/2016-TCU-Plenário e 5.443/2020-1ª Câmara) .
5. É nesse sentido o enunciado da jurisprudência selecionada do TCU no Acórdão 1738/2021-TCU-Primeira Câmara: 'É indevida a incorporação de quintos decorrente de gratificação ou função comissionada (GRG, FC 5, GAE) devida exclusivamente aos ocupantes do cargo de Analista Judiciário, especialidade Oficial de Justiça Avaliador. Independentemente do nome, a vantagem paga em razão do exercício das atribuições típicas do cargo não gera a incorporação de quintos, pois não tem a natureza de função de confiança, cuja investidura depende de escolha por parte da autoridade e cuja exoneração pode se dar ad nutum'.
6. Em razão do exposto, este representante do Ministério Público de Contas da União opina pela ilegalidade e negativa de registro do ato em apreço.
De fato, a jurisprudência desta Corte entende que a função de execução de mandados é atividade ordinária, inerente às atribuições e à estrutura remuneratória do cargo 'Analista Judiciário - Especialidade Execução de Mandados'. Exatamente por esse motivo, não poderia ensejar a incorporação de quintos. 
Ademais, o Oficial de Justiça não pode ser exonerado da função e a função, para possibilitar o advento dos quintos, não pode ser inerente a cargo público. Se da função não se pode exonerar o servidor, sem exonerá-lo do cargo, ela não se adequa à categoria tradicional de função comissionada. Isto significa que, ontologicamente, não se trata de função comissionada. Sendo assim, não existe direito à incorporação de quintos, pelo mero exercício do cargo de Oficial de Justiça.
Não se trata, portanto, da regularidade de escolha entre a Gratificação de Atividade Externa e os quintos, mas da própria legalidade da incorporação, na espécie, dos quintos.
As seguidas tentativas que se observam, tendentes a alterar o escopo de institutos tradicionais, como as funções de confiança, que incontinenti se agregam a cargos, para promover a atribuição de ganhos a categorias funcionais determinadas, sobre abalar a normal interpretação das normas e a estabilidade jurisprudencial, geram encargos indevidos e sempre maiores aos cofres públicos.
Retrata bem a matéria o Acórdão 7392/2021-TCU-Segunda Câmara, da relatoria do E. Ministro-Substituto Marcos Bemquerer Costa, in verbis:
'23. No ato ora em análise, verifica-se que a parcela de 'quintos/décimos', transformada em VPNI pelo art. 62-A da Lei 8.112/1990, é decorrente da 'FC-05 - Executante de Mandados' (peça 4, p. 3) que não possui natureza de função de confiança, pois era paga a todos os ocupantes do cargo efetivo de analista judiciário, especialidade execução de mandados e antigo oficial de justiça avaliador.
24. Assim, não é admissível o recebimento da vantagem decorrente da incorporação dessas parcelas de 'quintos/décimos' da 'FC-05 - Executante de Mandados'. (grifei) 
Interessante que o entendimento do Supremo Tribunal Federal, materializado no MS 35.193/DF, da relatoria do E. Ministro Roberto Barroso, embora não pacifique a questão, foi no seguinte sentido, conforme o voto que fundamentou a decisão na ocasião, in verbis: 'não sendo demonstrada a não generalidade da GRG ou da FC-05 no caso, a premissa a ser adotada é no sentido de que tais verbas efetivamente possuíam a mesma natureza da GAE, devida a todos os oficiais de justiça avaliadores, nos termos do art. 16 c/c art. 4º, § 1º, da Lei 11.416/2006' (grifei) . Complemento eu a dizer que, se possuem a mesma natureza, não se podem acumular.
11.	Ressalto, enfim, que a acumulação da GAE com os "Quintos" como ocorre no caso presente, é situação que não foi defendida nem mesmo pelo Relator do multicitado Acórdão 1710/2022-TCU-Plenário, que limita sua divergência aos casos em que o servidor não percebe cumulativamente a GAE com quintos. O trecho a seguir, extraído do voto do Relator, Ministro Vital do Rêgo, não deixa dúvidas sobre a ilegalidade na acumulação de ambas as parcelas:
"Do referido trecho, extrai-se que o ocupante do cargo de Analista Judiciário, especialidade Oficial de Justiça Avaliador, ativo ou inativo, não pode perceber, cumulativamente, a GAE com quintos oriundos de função comissionada (seja ela qual for, ainda que diferente da que era exercida pelos executantes de mandado) ou cargo em comissão. Portanto, observo que a referida decisão do STF fixou entendimento mais amplo que o do TCU, no sentido de que, não importa a função exercida pelo executante de mandados, ela não poderá ser acumulada com a GAE, seja o servidor ativo ou inativo". 
12.	Expostas, assim, todas essas recentes manifestações, reitera-se o entendimento pacífico deste Tribunal para rejeitar o argumento recursal de que o exercício da execução de mandados tinha natureza jurídica de função de confiança e de que seria legal a acumulação de quintos com a GAE.
13.	Quanto aos demais argumentos, não tenho reparos a fazer às análises da Serur para concluir, no mesmo sentido que: não houve a incidência da decadência; não houve violação aos princípios da irredutibilidade de vencimentos e, tampouco, do caráter contributivo das parcelas impugnadas; não é pertinente a modulação dos efeitos do acórdão recorrido; não ocorreu violação aos princípios da segurança jurídica e da vedação de interpretação retroativa; e que os precedentes na justiça federal não vinculam esta Corte de Contas.
14.	Nesse sentido, reitero minha adesão aos pareceres técnicos para rejeitar os argumentos recursais e, por conseguinte, conhecer e negar provimento ao pedido de reexame interposto por Francisco Lúcio Marinho.
15.	No que diz respeito aos argumentos apresentados por Maria Emília Lamego Silva Flores, entendo que o acórdão recorrido não merece, de fato, questionamentos quanto à ilegalidade do ato da recorrente. Não obstante, em linha ligeiramente divergente ao que propuseram a Serur e o MPTCU, penso que deva ser dado provimento parcial ao recurso, de forma que a decisão combatida seja levemente reformada para excluir do subitem 9.3.1 a menção ao ato da recorrente, visto que a modulação dos efeitos decorrentes da apreciação dos embargos declaratórios opostos ao RE 638.115/CE, no STF, não demanda que seja emitido novo ato, da forma como foi determinado. Em acréscimo, deve ser determinada ao órgão de origem a observância da modulação dos efeitos do RE 638.115/CE, conforme proposto nos pareceres técnicos. Quanto aos demais argumentos apresentados pela recorrente, não há reparos a fazer aos fundamentos dos pareceres técnicos, utilizados para rejeitá-los.
	Ante o exposto VOTO por que o Tribunal adote a minuta de acórdão que submeto à consideração deste Colegiado.
TCU, Sala das Sessões Ministro Luciano Brandão Alves de Souza, em 23 de agosto de 2022.
Ministro JOÃO AUGUSTO RIBEIRO NARDES
Relator